【裁判字號】    92,訴,230
【裁判日期】    921007
【裁判案由】    護照條例
【裁判全文】
臺灣臺北地方法院刑事判決
                          九十二年度訴字第二三０號
    被      告  乙○○  男  五.
    被      告  甲○    男  四.
            （即黃錦仁）
    共      同
    選任辯護人  胡盈州律師
                邱昱宇律師
                陳麗芬律師
右列被告等因
，本院判決如左：
    主  文
乙○○受託申請
代申請，處有期徒刑肆月，如易科罰金以佰元折算壹日。緩刑貳年。
甲○無罪。
    事  實
一、乙○○於民國九十一年一月上旬某日，受不詳姓名、年籍之成年男子委託其代為
    辦理
    之「顏輝煌」國民
    名不詳者之相片變造而成，竟仍收受上開變造
    片一張，以供代為冒名申請
    分許，乙○○持上開變造
    部領事事務局第八號櫃臺，先將該真實姓名不詳男子之相片及變造之「顏輝煌」
    國民身分證正反面影本黏貼於中華民國普通
    載填寫顏輝煌之個人資料於該申請書之各欄位後，將前開申請書遞件予承辦人員
    ，以冒名申請「顏輝煌」名義之
    務局核發
    造，通知法務部調查局臺北市調查處人員前來處理，而查知上情，並當場扣得變
    造之「顏輝煌」國民身分證一枚及偽造之中華民國普通
    黏貼之相片一幀）。
二、案經法務部調查局臺北市調查處移送台灣台北地方法院檢察署檢察官偵查起訴。
    理  由
壹、被告乙○○部分：
一、訊據被告乙○○固坦承有於右揭時地持「顏輝煌」之變造國民
    者之相片，前往外交部領事事務局代友人辦理
    我並不知道顏輝煌之
二、經查：
  (一)被告乙○○確實於九十一年一月十五日中午十二時三十分許，持他人所交付之變
    造
    相片及變造之「顏輝煌」國民身分證正反面影本黏貼於中華民國普通
    上，並依
    請書遞件予承辦人員等情，業據被告於警訊及本院審理中供陳不諱，且經證人即
    外交部領事事務局人員林靜玲於調查處證述甚詳（九十一年度偵字第一四八六五
    號卷第五頁參見），且有扣案之顏輝煌變造身分證一枚、中華民國
    紙及監視錄影帶翻拍相片二張附卷為憑（參照上開偵查卷第十九頁、第二十一至
    二十二頁），此部分事實應無疑義。又本件扣案之「顏輝煌」國民
    係顏輝煌所遺失，其後遭他人切割、破壞黏貼相片處，並換貼真實姓名不詳者之
    照片變造，黏貼於該國民身分證及中華民國普通
    輝煌」本人乙節，亦經證人顏輝煌於調查處證述歷歷（參見偵查卷第七頁反面）
    ，且經本院將上開國民
    國民
    稽，是被告乙○○客觀上有受他人所託持變造之國民
    理
  (二)被告雖辯稱：伊並不知係冒名申請云云，惟參諸扣案之「顏輝煌」變造國民身分
    證上，除於黏貼相片處有明顯刀片切割之痕跡，而得以清楚辨識外，相片上尚有
    多處有模糊或因重複黏貼造成之污損，衡情一般人以肉眼即可察覺有異，被告竟
    辯稱其並未發覺，此已屬可疑，且本件自案發迄今已一年餘，被告竟仍無法明確
    交代委託其申辦
    、接受委託後為何前往臺北辦理等節，先於調查處詢問時供稱：伊平均二、三個
    月會來臺北一次，此次主要是來找朋友看看有無工作機會，並順便送
    云云，惟於本院調查時則提出辯護意旨狀改稱：被告當時於財團法人國際合作發
    展基金會（位於臺北市○○○路）工作，友人認為由被告代辦較為便利，基於多
    年好友之立場不疑有他，遂同意其要求，並特別請假前往辦理，並提出請假證明
    為證云云（參見卷附九十二年三月二十一日辯護意旨狀），核其前後供述即有諸
    多不一，而難遽以採信，且參諸上開請假單上所記載之請假時間係自案發當天下
    午一時起至下午六時許止，與被告前往申辦
    之證明，而苟被告乙○○當時確係在臺北市境內之前開基金會任職，則其如此大
    費周章為友人遠赴臺南縣仁德鄉收取辦理
    法主動與友人聯絡，則倘申辦手續完成後，其又將如何交付
    違，而被告乙○○之友人所交付之國民
    然其於本院審理中供稱：其友人綽號「小王」云云（九十二年三月二十一日訊問
    筆錄參照），足見委託其代辦
    手中收受不相干第三人之相關身分證件，竟對所欲申辦
    人、與「小王」係何關係等情，均未加聞問，實難認與常理相符，是被告乙○○
    前揭所辯，不足採信。本件被告乙○○部分事證明確，其犯行堪以認定，應依法
    論科。
二、查被告乙○○明知「顏輝煌」之國民
    照，核其所為，係犯
    雖於起訴書上誤引用同條例第二十三條第二項之行使變造國民
    照罪，然業經公訴檢察官當庭更正起訴法條為同條例第二十三條第五項罪名，本
    院自無庸再行變更起訴法條，附此敘明。爰審酌被告乙○○前無犯罪前科，此有
    台灣高等法院被告全國前案紀錄表在卷可憑，基於與朋友之友誼，鋌而走險，受
    託代為辦理冒名
    害及犯罪後否認犯行之態度等一切情狀，量處如主文所示之刑，並諭知易科罰金
    之折算標準，以資懲儆。又被告前未曾受有期徒刑以上刑之宣告，其因一時失慮
    ，偶罹刑典，經此偵審程序及刑之宣告後，應知警惕而無再犯之虞，本院因認均
    暫不執行其等之刑為當，併予宣告如主文所示之緩刑，用啟自新。末查，如附表
    所示之物，雖係被告乙○○供犯罪所用之物然非其所有，爰不併予宣告沒收。
貳、被告甲○部分：
一、公訴意旨略以：被告甲○於右揭時地委託乙○○代為辦理
    南縣仁德鄉某不詳地點見面，並交付變造之「顏輝煌」國民
    詳男子之照片一張與乙○○，以供其代為冒名申辦
    變造
二、公訴人認被告甲○涉犯右揭犯行，無非係以被告乙○○於警詢之供述、及扣案遭
    變造之顏輝煌國民身分證與黏貼不詳人士相片之顏輝煌中華民國
    為其主要論據。訊據被告甲○則堅決否認犯行，辯稱：伊並不認識乙○○，亦未
    曾委託其代辦
三、按犯罪事實，應依證據認定之，無證據不得推定其犯罪事實；不能證明被告犯罪
    ，應諭知無罪之判決，刑事訴訟法第一百五十四條、第三百零一條第一項分別定
    有明文。又認定犯罪事實所憑之證據，其為訴訟上之證明，須於通常一般之人不
    致有所懷疑，而得確信其為事實之程度者，始得據為有罪之認定，倘其證明尚未
    達到此一程度，而有合理之懷疑存在而無從使事實審法院得有罪之確信時，即應
    由法院為諭知被告無罪之判決；苟積極證據不足為不利於被告事實之認定時，即
    應為有利於被告之認定，更不必有何有利之證據（最高法院五十二年台上字第一
    三００號、四十年台上字第八六號、七十六年台上字第四九八六號、三十年上字
    第八一六號判例參照）。又事實之認定，應憑證據，如未能發現相當證據，或證
    據不足以證明，自不能以推測或擬制之方法，以為裁判基礎（最高法院四十年台
    上八六號判例參照）。
四、經查，公訴人就被告甲○涉嫌違反
    「顏輝煌」國民身分證一枚與黏貼不詳人士相片之顏輝煌中華民國
    紙為證，然上開物證僅得證明被告乙○○確實曾受他人所託持變造之國民
    及冒用之相片代為辦理
    照之人，方為其是否涉案之重要關鍵，惟查：
  (一)被告乙○○雖於警訊中供稱：我今日到外交部領事事務局係受友人小黃（黃靜仁
    （音），年約四十歲左右）之託，代辦顏輝煌之
    加豐年祭時認識他，他是原住民，全省四處做生意，聯繫方法我不清楚，都是他
    跟我聯絡，這期間我們見過七、八次面，都是他打電話給我，他大概在十多天前
    在台南縣仁德鄉將顏輝煌
    他送件，
    的云云（參見上開偵查卷第三十六頁、第三十七頁），並於偵查中供稱：黃靜人
    電話是Ｚ000000000，約二、三個星期前在台南縣仁德鄉的麵店，黃找
    我，他換了很多工作，曾在台大原住民漂流木餐廳，他是打雜的，該處有女公關
    ，我猜黃應該是心裡有數，知道證件是假的云云（九十一年一月十五日偵查筆錄
    參見），然於本院審理中則改稱：我不認識被告甲○，因為是我朋友託我辦
    ，我不方便把他的名字講出來，我就跟調查員講Ｚ000000000行動電話
    持有人交辦的，是我對這個電話特別深刻，所以就告訴調查員這個電話，我有一
    部車不見了，我的朋友說是姓黃的，印象中叫黃靜人開走的，所以我特別記得這
    支電話，實際上委託我辦理
    在人在大陸云云（九十二年三月二十一日訊問筆錄），從而其就取得變造
    之來源所為供述，前後已有不一，而難採信。
  (二)次查，被告乙○○所供稱被告甲○曾在台大原住民漂流木餐廳擔任打雜職務乙節
    ，業經證人即上開餐廳負責人李謀信於調查處證稱：我不認識被告甲○，他並未
    在我餐廳工作過，且無任何打工紀錄及履歷表等語（參見上開偵查卷第六十六頁
    反面筆錄），且被告甲○雖曾經於八十八年八月三十日起使用系爭Ｚ00000
    0000號之行動電話號碼，然業於八十九年十月二十日向臺灣大哥大股份有限
    公司辦理停用，該門號於九十年六月間起至九十一年一月中旬之門號使用人為林
    明彥，亦據證人林明彥於調查處證述甚詳（參見偵查卷第十八頁），且有臺灣大
    哥大股份有限公司基本資料查詢一紙在卷足憑，顯見被告乙○○前揭警訊、偵查
    中之供詞均有瑕疵，而難遽以採信，再參諸被告乙○○雖供稱於中華民國
    請書上所填之顏輝煌（Ｏ二）00000000聯絡電話是小黃告訴他的云云，
    然經本院函詢結果，上開電話號碼之申請人為蕭力仁，裝機地點為臺北市○○區
    ○○路，業據證人蕭力仁證述詳細，且有中華電信股份有限公司臺灣北區電信分
    公司臺北北區營運處九十二年九月二日函一紙在卷可憑，從而上開電話號碼亦難
    認與被告甲○有何關聯性，是本件單憑被告乙○○警訊、偵查中之供述，在無其
    他旁證足佐警訊供述與事實相符之情形下，實無法遽繩其違反
五、綜上所述，公訴人所舉之證據既不足以證明被告有本件
    項、第一項之犯行，此外，復查無其他積極事證足認被告有何公訴人指訴之犯行
    ，揆諸前揭判例意旨及說明，被告甲○之罪嫌即屬未足，自應為無罪之諭知。
據上論結，依刑事訴訟法第二百九十九條第一項前段、第三百零一條第一項，
例第二十三條第五項，刑法第十一條前段、第四十一條第一項前段、第七十四條第一
款，罰金罰鍰提高標準條例第二條，判決如主文。
中      華     民      國     九十二      年       十      月     七    日
                                      臺灣臺北地方法院刑事第十三庭
                                          審判長法  官  朱  瑞  娟
                                                法  官  鄭  佾  瑩
                                                法  官  吳  佳  薇
如不服本件判決，得自收受送達之日起十日內，向本院提起上訴。
右正本證明與原本無異。
                                                書記官  許  博  為
中      華     民      國     九十二      年       十      月     七    日
附本案論罪科刑依據之法條：護照條例第二十三條第五項
護照條例第二十三條
偽造、變造國民身分證以供申請護照，足以生損害於公眾或他人者，處五
年以下有期徒刑、拘役或科或併科新臺幣五十萬元以下之罰金。
行使前項文書者，亦同。
將國民身分證交付他人或謊報遺失，以供冒名申請護照者，處五年以下有
期徒刑、拘役或科或併科新臺幣十萬元以下之罰金。
前項冒用名義者，亦同。
受託申請護照，明知第一項至第四項事實或偽造、變造或冒用之照片，仍
代申請者，處五年以下有期徒刑、拘役或科或併科新臺幣十萬元以下之罰
金。
附表：
一、臺灣臺北地方法院檢察署九十一年度偵字第一四八六五號偵查卷第十九頁所附「
    顏輝煌」名義之中華民國普通護照申請書上所黏貼之照片壹幀沒收。
二、扣案之「顏輝煌」變造身分證上所黏貼之照片壹幀沒收。


司法院資訊處製作；財團法人民間司法改革基金會備份。
